臺灣臺中地方法院民事判決　　　　　　　 96年度婚字第962號
原　　　告　甲○○
被　　　告　乙○○
　　　　　　　　　　　（現於台灣台中看守所執行中）
上列當事人間請求離婚等事件，本院於民國96年10月4日言詞辯
論終結，判決如下：
    主      文
准原告與被告離婚。
訴訟費用由被告負擔。
    事實及理由
甲、程序方面
壹、按關於認諾效力之規定，於婚姻事件不適用之；關於訴訟上
    自認及不爭執事實之效力之規定，在撤銷婚姻、離婚或夫妻
    同居之訴訟，於撤銷婚姻、離婚或拒絕同居之原因事實，不
    適用之，民事訴訟法第574條第1項前段、第2項前段分別定
    有明文。但法院以此自認或不爭執之情形，為其依自由心證
    判斷事實真偽之資料，於法要無違背（最高法院29年度上字
    第56號判例要旨參照）。
貳、查被告雖就原告離婚請求為認諾（見本院民國96年11月12日
    言詞辯論筆錄），然依前開說明，自不生認諾之效力；次查
    被告就原告所主張請求離婚之事實於本件訴訟上為自認（見
    本院前開言詞辯論筆錄），然依前開說明，自不生訴訟上效
    力，惟本院得以其自認之情形，為自由心證判斷事實真偽之
    資料，合先敘明。
乙、實體方面
壹、原告主張：兩造於87年2月26日結婚，婚後兩造即常因經濟
    、子女生活費等問題發生爭吵，原告於87年11月間即獨自在
    外租屋生活，兩造並協議離婚，然其後被告竟拒絕至戶政機
    關辦理離婚登記。兩造於88年間再次簽立離婚協議書後，被
    告復拒絕辦理離婚登記。兩造分居迄今已近10年，已無感情
    ，溝通亦有困難，詎被告復因施用毒品遭勒戒執行，兩造婚
    姻無疑已生重大裂痕，在客觀上已達難以繼續維持或回復婚
    姻之希望，爰依民法第1052條第2項規定請求判決離婚等語
    。並聲明：求為判決如主文所示。
貳、被告則以：同意原告請求離婚即認諾，並自認原告所主張之
    前開事實等語。
參、得心證之理由
一、按民法第1052條第2項規定：有前項以外之重大事由，難以
    維持婚姻者，夫妻之一方得請求離婚，但其事由應由夫妻之
    一方負責者，僅他方得請求離婚。立法旨趣在符合現代多元
    化社會之需要，使裁判離婚之事由較富彈性，當婚姻破裂時
    ，夫妻已無共同生活之實質時，即得請求離婚。又婚姻如有
    難以維持之重大事由，於夫妻雙方均須負責時，應比較雙方
    之有責程度，僅責任較輕之一方，得向責任較重之他方請求
    離婚，如雙方之有責程度相同，則雙方均得請求離婚，以符
    公平。是婚姻是否難以維持，應斟酌破壞夫妻共同生活之具
    體情事，是否客觀上達於動搖夫妻之共同生活，致夫妻已喪
    失維持婚姻之意欲以為斷，亦即婚姻是否已生破綻而無回復
    之希望，其難以維持婚姻之事實，是否已達於倘處於同一境
    況，任何人均將喪失維持婚姻希望之程度以決之。且婚姻係
    以夫妻之共同生活為目的，配偶應互相協力保持其共同生活
    之圓滿、安全及幸福，因而夫妻應相互尊重以增進情感和諧
    及誠摯之相處，此為維持婚姻之基礎，若此基礎不復存在，
    致夫妻無法共同生活，無復合可能者，即應認有難以維持婚
    姻之重大事由存在。
二、查原告所主張之前開事實，為被告所承認，復有戶籍謄本、
    離婚協議書、臺灣高等法院被告前案紀錄表在卷可證，自堪
    信為真實。是兩造不思婚姻乃一男一女之兩性結合，以組織
    家庭，共同生活為目的，夫妻生活貴在相互扶持，然兩造竟
    分居迄今已近10年；而被告亦因犯罪而入監所未能與原告共
    同生活，嚴重妨礙家庭共同生活之美滿幸福，客觀上已達於
    動搖夫妻之共同生活；而期間兩造亦無法誠摯對談、溝通，
    並先後2次協議離婚，兩造顯然均喪失維持婚姻之意欲，且
    兩造之婚姻破綻已陷無法彌補之窘境；足徵任何人處於同一
    情況下，均不願繼續維持此種婚姻生活，堪認本件兩造間確
    有難以維持婚姻之重大事由存在，而無法繼續彼此之共同婚
    姻生活無疑。且就前開離婚事由觀之，被告顯係責任較重之
    他方。從而，責任較輕之一方即原告依民法第1052條第2項
    之規定，請求判決離婚，應屬有據，自應准許。
丙、訴訟費用負擔之依據：民事訴訟法第78條。
中　　華　　民　　國　　96　　年　　11　　月　　26　　日
                  家事法庭    法　官　陳卿和
以上正本係照原本作成。
如對本判決上訴，須於判決送達後20日內向本院提出上訴書狀（
須附繕本）。
中　　華　　民　　國　　96　　年　　11　　月　　26　　日
                　　　　　　  書記官
